臺灣高等法院刑事判決　　　　　　　 100年度上訴字第1030號
上　訴　人
即　被　告　劉玉龍
指定辯護人　本院公設辯護人王永炫
上列上訴人因強盜案件，不服臺灣桃園地方法院97年度訴字第
1075號，中華民國98年3月17日第一審判決（起訴案號：臺灣桃
園地方法院檢察署97年度偵字第20969號、22540號），提起上訴
，本院判決如下：
    主  文
原判決關於劉玉龍部分撤銷。
劉玉龍意圖為自己不法之所有，結夥三人以上攜帶兇器，以強暴
、脅迫至使不能抗拒，而取他人之物，處有期徒刑肆年拾月。
扣案之西瓜刀貳把，均沒收。
    事  實
一、蔡木生（綽號佑哥，業經臺灣桃園地方法院以九十七年度訴
    字第一０七五號刑事判決判處有期徒刑九年，上訴於本院審
    理通緝中）、呂佳璋（綽號璋哥，業臺灣桃園地方法院以九
    十八年度訴字第三六二號刑事判決判處有期徒刑八年六月確
    定，現執行中）二人因缺錢花用，而萌生強盜唐國南所經營
    位在桃園縣蘆竹鄉○○路○段二八三號「瑋聯金屬企業有限
    公司（下稱瑋聯公司）」暨員工所有財物之犯意，由蔡木生
    利用與其合夥籌備經營砂石分類場之不知情林庠鋐於民國九
    十七年九月二十一日出面邀約「瑋聯公司」負責人唐國南於
    九十七年九月二十二日下午二時許，前往蔡木生位於桃園縣
    桃園市○○路八八八號八樓之八之砂石分類場辦公室內，藉
    詞洽談生意，支開唐國南，蔡木生、呂佳璋再分頭邀得劉玉
    龍（綽號ＫＫ）、周世賢（綽號小黑，強盜部分業經臺灣桃
    園地方法院以九十七年度訴字第一０七五號刑事判決判處有
    期徒刑四年六月，並與贓物罪所處有期徒刑三月，定應執行
    有期徒刑四年八月確定，現執行中）、吳承達（綽號阿達，
    業經臺灣桃園地方法院以上開案件判處有期徒刑三年六月確
    定，現執行中）、勵傑凱（綽號阿凱，業經臺灣桃園地方法
    院以上開案件判處有期徒刑四年十月確定，現執行中）、黃
    思遠（業經臺灣桃園地方法院另案以九十七年度訴字第一二
    三六號刑事判決判處有期徒刑八年確定，現執行中）、李文
    志（綽號志哥，業經本院另案以九十八年度上訴字第一八七
    六號刑事判決判處有期徒刑七年四月，經最高法院駁回上訴
    確定，現執行中）加入。八人遂基於共同意圖為自己不法所
    有之強盜犯意聯絡，先由呂佳璋指示劉玉龍，於九十七年九
    月二十二日上午八時許，分兩次至桃園縣龜山鄉○○路五八
    號「立即購五金行」內，向不知情之老闆李坤和購得五把西
    瓜刀作為犯案工具，呂佳璋、劉玉龍並有前往「瑋聯公司」
    勘查地形及公司人數，其餘人等則分頭於當日上午稍後約集
    在蔡木生上開砂石分類場辦公室內，俟呂佳璋、劉玉龍勘查
    週邊環境及上開「瑋聯公司」人數後，即返回蔡木生上開砂
    石分類場辦公室內與之會合，一同計畫作案細節，決意分由
    蔡木生負責在唐國南前來其上開砂石分類場辦公室內與林庠
    鋐洽談生意時，拖住唐國南，其餘人等即負責利用唐國南前
    來蔡木生上開砂石分類場辦公室之期間下手強盜，議定後，
    一干人等即在蔡木生上開砂石分類場辦公室內等候。惟因唐
    國南於當日中午臨時來電告知林庠鋐將會提早在當日下午一
    時許左右抵達，蔡木生隨即將此消息告知呂佳璋，由呂佳璋
    通知在蔡木生上開砂石分類場辦公室內等候之劉玉龍、周世
    賢、吳承達、黃思遠、勵傑凱及李文治等人提早行動。嗣唐
    國南在當日下午一時許前往蔡木生上開砂石分類場辦公室赴
    約，在此同時，由呂佳璋駕駛周世賢所提供，改掛五六五九
    —ＭＺ號車牌之贓車（係孫中堅所失竊，原車牌號碼五一三
    三—ＭＶ號之自用小客車），附載周世賢、吳承達、黃思遠
    、勵傑凱及李文治五人，攜帶上開劉玉龍所新購，客觀上足
    以對人之生命、身體造成威脅，足以作為兇器使用之之西瓜
    刀五把，以及呂佳璋自備之瓦斯槍（未扣案，無證據證明具
    殺傷力）一把，劉玉龍則獨自駕駛車牌號碼三四００—ＭＶ
    號之自用小客車，七人結夥，分二車先後由蔡木生之上開砂
    石分類場辦公室出發，於當日下午一時二十分許，抵達唐國
    南之「瑋聯公司」前，由劉玉龍駕車在「瑋聯公司」巷口把
    風，順勢阻擋其他車輛進出，再由呂佳璋駕車搭載周世賢、
    吳承達、黃思遠、勵傑凱及李文治五人，直接倒車駛入「瑋
    聯公司」內，分由呂佳璋留在車內負責駕車接應，周世賢、
    吳承達、黃思遠、勵傑凱及李文治五人則均戴上呂佳璋所提
    供之口罩、鴨舌帽及手套，各持一把西瓜刀，周世賢另攜帶
    上開呂佳璋所提供之瓦斯槍一把下車，逕自衝入「瑋聯公司
    」辦公室內，由吳承達持西瓜刀砍斷電話線，李文治持西瓜
    刀勒令在場之「瑋聯公司」員工姜仁德趴在地上，交出身上
    皮夾，勵傑凱持西瓜刀揮砍另一名在場會計陳宛玲之辦公桌
    面，周世賢持瓦斯槍朝天花板鳴槍示威（毀損瑋聯公司財物
    部分均未據告訴），吳承達、黃思遠則持刀恫令陳宛玲交付
    「瑋聯公司」財物，並將陳宛玲掐壓在牆壁上，導致陳宛玲
    膝蓋及背部瘀傷之強暴及脅迫方式（陳宛玲所受傷害係強暴
    行為之當然結果，不另論罪），致使姜仁德、陳宛玲均不能
    抗拒，交出皮夾，任令黃思遠等人強行取去姜仁德皮夾內之
    現金新臺幣（下同）三千五百元，及「瑋聯公司」之現金九
    萬六千二百元。得手後，呂佳璋、周世賢、吳承達、黃思遠
    、勵傑凱、李文治及劉玉龍隨即駕車逃離現場。作案後，七
    人隨至周士賢位在新北市林口區住處朋分強盜所得贓款，每
    人得款約一萬元，餘款二萬餘元則由呂佳璋帶回分予蔡木生
    ，呂佳璋並即向周世賢收回該把瓦斯槍，周世賢則負責將作
    案所用之鴨舌帽、口罩、手套及其中三把西瓜刀隨意丟棄在
    虎頭山山溝，並將作案時懸掛在上開贓車上之五六五九—Ｍ
    Ｚ號車牌丟棄在中山高速公路南崁交流道前路邊樹叢，另行
    懸掛０四九七—ＫＷ號車牌。嗣經警根據遺留現場西瓜刀刀
    套上所黏貼之「立即購五金行」標籤，調閱該五金行監視錄
    影帶，循線於九十七年九月二十三日下午四時許，在桃園縣
    龜山鄉○○村○○街九十巷三一號前拘獲劉玉龍，再經劉玉
    龍帶領，於當日下午六時許，在新北市林口區○○○路○段
    二七九號前拘獲周世賢、於上址二百七九號八樓拘獲吳承達
    ，並起出上開由周世賢改掛０四九七—ＫＷ號車牌失竊贓車
    一部，扣得周世賢藏放在車內未及丟棄之作案用西瓜刀二把
    、周世賢友人綽號「阿Ｑ」之人所交付之鑰匙一支、遙控器
    一個，再循線通知蔡木生到案說明，嗣於當日晚間十時許，
    蔡木生自行前往桃園縣政府警察局蘆竹分局到案，其後又循
    線於九十七年十月二十日下午三時三十分許，在新北市○○
    區○○街五五號三樓拘獲勵傑凱，黃思遠則係於九十七年十
    二月二十二日上午十一時三十分許，自行向新北市政府警察
    局土城分局投案，李文治則於九十八年一月二十日經通緝拘
    捕到案，而查獲上情。
二、案經桃園縣政府警察局蘆竹分局報請臺灣桃園地方法院檢察
    署檢察官偵查起訴。
    理  由
壹、證據能力方面：
    按被告以外之人於審判外之言詞或書面陳述，除法律有規定
    外，不得作為證據，刑事訴訟法第一百五十九條第一項固有
    明文。惟同法第一百五十九條之五：「被告以外之人於審判
    外之陳述，雖不符前四條之規定，而經當事人於審判程序同
    意作為證據，法院審酌該言詞陳述或書面陳述作成時之情況
    ，認為適當者，亦得為證據。」、「當事人、代理人或辯護
    人於法院調查證據時，知有第一百五十九條第一項不得為證
    據之情形，而未於言詞辯論終結前聲明異議者，視為有前項
    之同意。」，其立法理由在於傳聞證據未經當事人之反對詰
    問予以核實，乃排斥其證據能力。惟當事人如放棄對原供述
    人之反對詰問權，於審判程序表示同意該等傳聞證據可作為
    證據，此時，法院除認該傳聞證據欠缺適當性外，自可承認
    其證據能力。又當事人、代理人或辯護人於調查證據時，知
    有刑事訴訟法第一百五十九條第一項不得為證據之情形，卻
    表示「對於證據調查無異議」、「沒有意見」等意思，而未
    於言詞辯論終結前聲明異議者，應視為已有將該等傳聞證據
    採為證據之同意（最高法院九十三年度臺上字第三五三三號
    、九十四年度臺上字第二九七六號判決可佐）。本案檢察官
    及被告之指定辯護人本院公設辯護人於本院準備程序及審判
    期日，對於下列業經調查之證據方法，均表示對證據能力無
    意見，於審判期日經本院提示證據方法後，迄於言詞辯論終
    結前，復均未聲明異議，主張有刑事訴訟法第一百五十九條
    第一項不得為證據之情形，茲審酌本案供述或非供述證據製
    作時之情況，並無不當取供及證明力明顯過低之瑕疵，揆諸
    前揭規定與說明，自具有證據能力。
貳、實體方面：
一、上開犯罪事實，業據被告於警詢、偵查及原審審理時坦承：
    案發前，確有依共犯呂佳璋指示，於案發當日即九十七年九
    月二十二日上午八時許至九時許，持共犯呂佳璋所交付之現
    金一千元至上開「立即購五金行」內，向不知情之老闆李坤
    和購得五把西瓜刀作為犯案工具，並有與共犯呂佳璋、周世
    賢、吳承達、黃思遠、勵傑凱、李文治，均有先後至共犯蔡
    木生（由本院通緝中，另行審結）上開砂石分類場辦公室內
    集合，嗣其在將所購得之五把西瓜刀持交共犯周世賢後，即
    依共犯呂佳璋指示由其駕車先行，停在上開「瑋聯公司」門
    口約五十公尺處負責把風，共犯呂佳璋、周世賢、吳承達、
    黃思遠、勵傑凱、李文治則隨後旋即駕車抵達上開「瑋聯公
    司」下手強盜，得手後，其駕車尾隨共犯呂佳璋、周世賢、
    吳承達、黃思遠、勵傑凱、李文治所駕車輛逃離現場，強盜
    所得共計九萬餘元，其分得贓款一萬元等事實，業經被告於
    警詢、偵查及原審審理時坦認不諱（偵查卷(一)第一六頁至第
    二三頁、第一四八頁至第一五一頁；偵查卷(二)第三四頁至第
    三六頁、第四三頁、第七八頁、第八三頁至第八五頁；原審
    卷(一)第二七頁至第二九頁、第一七０頁；原審卷(二)第四一三
    頁至第四一九頁）。並據證人即共犯周世賢（偵查卷(一)第六
    頁至第九頁、第一四一頁至第一四六頁；偵查卷(二)第一八頁
    至第一九頁、第八四頁、第八五頁；原審卷(一)第一九頁至第
    二一頁、第一七０頁；原審卷(二)第三八二頁至第四０一頁）
    、吳承達（偵查卷(一)第二九頁至第三三頁、第三四頁至第三
    七頁、第一三六頁至第一三九頁；偵查卷(二)第三七頁至第三
    九頁、第四三頁、第四四頁、第八０頁至第八二頁；原審卷
    (一)第一四頁至第一九頁、第一七０頁；原審卷(二)第三五六頁
    至第三八０頁、第五一六頁至第五一八頁）、勵傑凱（偵查
    卷(二)第一二二頁至第一二七頁、第一三八至第一四０頁；原
    審卷(一)第二三頁至第二六頁、第一七０頁；原審卷(二)第四０
    三頁至第四一一頁）於警詢、偵查及原審審理時分別供述及
    證述綦詳，以及共犯即證人呂佳璋於原審審理時證述屬實（
    原審卷(三)第七九八頁反面至第八０五頁反面）。
二、復據證人陳宛玲、姜仁德、唐國南、孫中堅分別為下列證述
    在卷：
  (一)證人陳宛玲於警詢時證述：「於九十七年九月二十二日十三
    時二十分，在蘆竹鄉○○村○○路○段二八三號「璋聯金屬
    企業有限公司」內遭數名不明人士行搶。當時我在公司辦公
    室看見有人開車闖進公司車上的人下車後手持刀械，我發現
    後就要打電話報警，就有一名歹徒進入辦公室內把電話線砍
    斷，並喝令我把錢拿出來，後來又有四名歹徒進到辦公室其
    中一個用刀押著我一個用槍（空氣槍）指我的頭，其他三人
    就在辦公室內翻箱倒櫃翻東西。這些歹徒搶走九萬六千二百
    元‧‧‧它們行搶完後就上車逃逸。」、「歹徒約有七至八
    人。因為歹徒上車要離開時我看到車輛後座約有五人所以應
    該有七至八人。」、「（歹徒持何種武器？）我看到有西瓜
    刀跟乙把空氣槍。」、「當時只有我跟另名員工姜仁德在公
    司。姜仁德當時被歹徒持刀押在地上，他也被搶三千五百元
    。」、「‧‧‧他們開乙部五六五九－ＭＺ黑色馬自達轎車
    ，它們離開時我有出去看到車牌。」、「遺留二只西瓜刀的
    色裝套，其中有一個上面有「立即購」商店的標籤。」等語
    （偵查卷(一)第六五頁至第六七頁）；於原審審理時證稱：「
    （妳有無看到車子的車牌？）有，但我現在忘記了，不過我
    當時有衝出去看，而且有用紙和筆抄下來，並且交給警察。
    」、「（所以妳看到的車牌號碼，是否就是妳在警訊中說的
    那個車牌號碼？）是的。」、「‧‧‧是周世賢把我的包包
    還給我，就是之前我的包包被搶走後，周世賢把我的包包還
    給我。當時他們來搶的時候，拿槍的人一直嚇我，有一個拿
    刀的人，一直砍我後面的牆壁嚇我，牆壁都裂了，我的膝蓋
    和背都瘀青，因為他們把我掐在牆壁上，但是是何人掐我，
    我不知道‧‧‧」等語（原審卷(三)第五四一頁、第五四二頁
    、第五四四頁）。
  (二)證人姜仁德於警詢時證稱：「於九十七年九月二十二日十三
    時二十分在蘆竹鄉○○路○段二八三號，有一部自小客車車
    號不詳倒車開進工廠內有一批人衝進工廠，我就被一、兩名
    歹徒持刀押著叫我趴下並叫我不要動。叫我拿出皮包來，該
    兩名歹徒從我皮包內拿走大約新台幣三千五百元，就留下皮
    包。」、「‧‧‧有持西瓜刀。」、「我有看見歹徒開黑色
    馬自達自小客車離開‧‧‧」等語（偵查卷(一)第一三三頁、
    第一三四頁）。
  (三)證人唐國南於警詢：「案發當天（十時許）林庠鋐約我下午
    二點前至他們公司（桃園經國路八八八號八樓之八）談合作
    招標台塑公司廢五金清運生意‧‧‧當天提早在十二時前至
    他公司樓下，就發現停於該公司有一輛黑色Ｍ３系列自小客
    車，車旁有五、六名年輕人，我當下就覺得有問題，但不以
    為意，於是我就將車停在該公司樓下，然後去午餐，大約過
    了半小時就上樓找林庠鋐洽談競標之事，事談到一半，我公
    司的會計就打電話給我說公司被五、六名戴口罩、分持西瓜
    刀，駕駛黑色Ｍ３列自小客車之年輕人行搶，叫我趕快回公
    司處理，然後我向表林庠鋐表示該標案先延後，我要回去公
    司處理事情，於是就在十三時三十分左右離開林庠鋐之公司
    。」、「當天係林庠鋐和蔡木生和我三人在公司談論競標而
    己。」等語（偵查卷(一)第七三頁至第七五頁）；原審審理時
    證稱：「（你在九月二十二日下午一點八分有打電話給林庠
    鋐，當時你人在何處？）那時候我人在經國路辦公室樓下，
    約兩點，其實我在十二點就提前到了，因為我要去吃飯、找
    停車位。」、「（你們公司是否都做現金交易？）是的，所
    以公司內都會有零用金，若金額大的話，就用匯款的，我在
    案發地點的回收場，都會放約十萬元左右的現金。」、「（
    零用金都是何人保管？）會計小姐陳宛玲保管，並沒有使用
    保管櫃。」、「（依你所述，蔡木生在前一天就知道第二天
    你會再去經國路的辦公室？）是的。」、「（案發前一天你
    離開經國路辦公室前，是否有約好第二天即案發日的下午兩
    點過去經國路的辦公室？）是的，前一天就已經約好隔天下
    午兩點過去，案發當天早上只是再一次確認時間而已，蔡木
    生也知道我在第二天下午兩點會再過去。」、「姜仁德被歹
    徒拿刀喝令臥倒，他的皮夾裡面私人的三千五百元被歹徒拿
    走，我的公司被搶走九萬六千兩百元，實際上的損害就是這
    樣‧‧‧」、「（你現在陳述你是在案發前兩天回國，並且
    在回國當天下午就與蔡木生、林庠鋐在經國路的辦公室見面
    、談事情，則你是否是在當時就已經約定要在案發當天即九
    月二十二日下午兩點到經國路的辦公室繼續談事情？）是的
    。」等語（原審卷(三)第五三三頁、第五三五頁至第五三七頁
    、第五三九頁）。
三、而本件犯案交通工具即共犯呂佳璋所駕駛，搭載共犯周世賢
    、吳承達、黃思遠、勵傑凱、李文治犯案時之黑色自用小客
    車，係證人孫中堅所有，原車牌號碼為五一三三－ＭＶ號，
    於九十七年八月十六日晚上九時許，在桃園縣蘆竹鄉○○路
    七十二號前失竊一節，亦經證人孫中堅於警詢中證述無訛（
    偵查卷(一)第七七頁、第七八頁），且有查獲該輛自用小客車
    時，該車業已改掛０四九七—ＫＷ號車牌之照片五張在卷可
    稽（偵查卷(一)第一一二頁至第一一四頁）。又依據案發後遺
    留在現場之西瓜刀刀套上所黏貼標示「000000000
    0  立即購  售價＄二二０元」之標籤，確係自證人李坤和
    在桃園縣龜山鄉○○路九八號經營「立即購五金行」所售出
    之西瓜刀刀套，被告確曾在案發前至「立即購五金行」購買
    西瓜刀無誤，亦經證人李坤和於警詢時證述屬實（偵查卷(一)
    第七九頁至第八一頁），並有遺留在案發現場之西瓜刀刀套
    照片三張、被告購買西瓜刀之監視錄影畫面翻拍照片二十六
    張附卷足憑（偵查卷(一)第九四頁、第九五頁、第九九頁至第
    一一一頁）。此外，並有查獲照片暨扣案西瓜刀照片三十張
    附卷（偵查卷(一)第第一一五頁至第一二八頁）及西瓜刀二把
    扣案可資佐證。總此，足認被告上開供述屬實可採。
四、按刑法關於正犯、幫助犯之區別，係以其主觀之犯意及客觀
    之犯行為標準，凡以自己犯罪之意思而參與犯罪，無論其所
    參與者是否犯罪構成要件之行為，皆為正犯，其以幫助他人
    犯罪之意思而參與犯罪，其所參與者，苟係犯罪構成要件之
    行為，亦為正犯。如以幫助他人犯罪之意思而參與犯罪，其
    所參與者又為犯罪構成要件以外之行為，則為從犯。至於事
    前同謀，事後分贓，並於實施犯罪之際，擔任在外把風，顯
    係以自己犯罪之意思而參與犯罪，即應認為共同正犯（此有
    司法院院字第二０三０號解釋及最高法院九十五年度臺上字
    第三八八六號判決意旨可參）。經查：本件強盜案件雖係由
    共犯蔡木生及呂佳璋所主導，然被告除有依共犯呂佳璋之指
    示購買作案工具西瓜刀五把外，並有在購買西瓜刀後，至案
    發地點即上開「瑋聯公司」勘查地形及公司人數，且有在共
    犯蔡木生上開砂石分類場辦公室內參與謀議犯案計畫，以及
    在共犯呂佳璋、周世賢、吳承達、勵傑凱、黃思遠、李文治
    下手強盜時，駕車在現場即上開「瑋聯公司」巷口負責把風
    ，事後並分得強盜所得款項一萬元，已如前述。則被告事前
    既有參與謀議，強盜時並在現場分擔實施強盜行為之把風工
    作，事後並因而分得強盜所得之款項，自係以自己犯罪意思
    而實施實施構成要件行為之共同正犯無疑。又共犯呂佳璋、
    周世賢、吳承達、勵傑凱、黃思遠、李文治分持西瓜刀及瓦
    斯槍對證人陳宛玲、姜仁德實施上開強暴及脅迫手段，已達
    至使證人陳宛玲、姜仁德均不能抗拒之程度，亦堪認定。從
    而，被告上開強盜犯行事證明確，應予依法論處。
五、次按刑法第三百二十一條第一項第四款所謂之「結夥三人」
    ，以全體俱有犯意，並實施竊盜行為為要件（有最高法院二
    十三年台上字第二七五二號判例意旨可參），此與共同正犯
    著重在有犯意聯絡，故參與實施犯罪構成要件以外之行為，
    甚至僅參與事前謀議，而推由其中一部份人實施犯罪行為者
    ，亦能成立共同正犯不同。準此，本件強盜共犯雖有被告與
    共反蔡木生、呂佳璋、吳承達、周世賢、勵傑凱、李文治、
    黃思遠共八人。惟共犯蔡木生既未實際前往現場強盜，即不
    能將共犯蔡木生計入本案強盜之結夥人數內。從而，本件結
    夥強盜之人數應僅有七人。又扣案之西瓜刀，若持以超人體
    刺、劃、揮、砍，足以對人之生命、身體造成重大威脅，客
    觀上足以作為兇器使用，亦堪認定。是核被告所為，係犯刑
    法第三百三十條第一項之結夥三人以上攜帶兇器強盜罪。被
    告與共犯蔡木生、呂佳璋、周世賢、吳承達、勵傑凱、黃思
    遠、李文治八人就上開強盜犯行間，均有犯意聯絡及行為分
    擔，均為共同正犯。被告同時強盜證人陳宛玲掌管下之「瑋
    聯公司」財物及該公司員工證人姜仁德皮夾內之現金，係以
    一強盜行為，同時侵害二名被害人之法益，觸犯同一罪名，
    為想像競合犯，應依刑法第五十五規定從一重處斷。至共犯
    呂佳璋、周世賢、吳承達、勵傑凱、黃思遠、李文治在下手
    實施強暴、脅迫手段為本件強盜犯行之過程中，因將證人陳
    宛玲掐壓在牆壁上之故，致證人陳宛玲膝蓋及背部受有瘀傷
    ，要難認係另基於傷害犯意而為，應係實施強暴行為之當然
    結果，不另論傷害罪（此有最高法院九十一年度台上字第一
    四四一號判決意旨可參）。
六、原審經審理結果，就被告上開如犯行，予以論罪科刑，量處
    有期徒刑四年十月，固非無見。然原審漏未在事實中敘明被
    告及共犯蔡木生、呂佳璋、周世賢、吳承達、勵傑凱、黃思
    遠、李文治為本件強盜犯行時，在共犯呂佳璋、周世賢、吳
    承達、勵傑凱、黃思遠、李文治下手對證人陳宛玲、姜仁德
    實施上開強暴、脅迫手段過程中，並有將證人陳宛玲掐壓在
    牆壁上，致證人陳宛玲膝蓋及背部瘀傷，以及共犯呂佳璋、
    周世賢、吳承達、勵傑凱、黃思遠、李文治在下手實施本件
    強盜犯行時，並均有戴上共犯呂佳璋所提供之鴨舌帽、口罩
    、手套等物，作為掩飾，未扣案之鴨舌帽、口罩、手套及西
    瓜刀三把，案發後均業遭共犯周世賢將之隨意丟棄在虎頭山
    山溝而滅失。且理由內亦未說明證人陳宛玲所受上開傷害，
    係強暴行為之當然結果，不另論罪，以及未就共犯呂佳璋所
    有，供本件強盜犯罪所用之未扣案鴨舌帽、口罩、手套等物
    諭知沒收之理由，則有未當。是以，被告仍執其詞，以其上
    開所為係幫助犯，而非共同正犯，原審量刑輕重失衡云云，
    提出本件上訴，雖無理由。惟原判決此部分既有上開疏漏，
    仍屬無可維持，應由本院予以撤銷改判。
七、爰審酌被告犯罪之動機、目的、手段、經共犯蔡木生、呂佳
    璋策劃後，與共犯呂佳璋、周世賢、吳承達、勵傑凱、黃思
    遠、李文治等人結夥，光天化日之下公然持西瓜刀、瓦斯槍
    衝入上開「瑋聯公司」內，以對證人陳宛玲、姜仁德實施上
    開強暴、脅迫手段強盜財物，毫無法紀觀念，影響治安重大
    、強盜所得財物共九萬六千二百元，惟被告僅從中分得一萬
    元，尚非甚鉅、在實施本件強盜過程中，除因將證人陳宛玲
    掐壓在牆壁上之強暴行為，致證人陳宛玲膝蓋及背部瘀傷外
    ，別無其他故意傷害或危及證人陳宛玲、姜仁德人身安全之
    舉，手段尚非兇殘、業與被害人達成和解，有和解書二份可
    佐、所生危害，以及被告在本件強盜犯行中，負責購買西瓜
    刀、探路、把風等行為，單因一時貪念，未予深思，即受邀
    參與本件強盜犯行，到案後坦承犯行，面對法律制裁，要非
    不可教化，足認其惡性及犯罪情節尚非全無可憫恕之處，所
    犯又係最輕本刑有期徒刑七年以上之重罪，縱處以最低刑度
    ，猶嫌過重，客觀上足以引起一般人之同情，犯罪情狀顯可
    憫恕，爰依刑法第五十九條規定酌量減輕其刑，量處如主文
    所示之刑。至扣案之西瓜刀二把，係供共犯呂佳璋出資所購
    買，係共犯呂佳璋所有，供本件強盜犯罪所用之物，應依刑
    法第三十八條第一項第二款規定，併予宣告沒收。至未扣案
    之西瓜刀三把、無證據證明有殺傷力之瓦斯槍一支及口罩、
    鴨舌帽、手套等物，雖均係共犯呂佳璋所有供本件強盜犯罪
    所用之物，然在案發後，該把瓦斯槍業由共犯呂佳璋取回，
    現今不知去向，未扣案之西瓜刀三把及口罩、鴨舌帽、手套
    等物，則均業經共犯周世賢丟棄在虎頭山山溝，此業經共犯
    周世賢於警詢時坦認在卷（偵查卷(一)第八頁反面），且無證
    據證明未扣案之西瓜刀三把、無證據證明有殺傷力之瓦斯槍
    一把及口罩、鴨舌帽、手套等物均尚存在，應認均已滅失，
    爰不併予宣告沒收。至扣案之鑰匙一支及遙控器一個，係共
    犯周世賢友人綽號「阿Ｑ」之人所交付，自非共犯周世賢所
    有之物，且非違禁物，亦不予宣告沒收，附此敘明。
八、被告經合法傳喚無正當理由未於審判期日到庭，爰不待其陳
    述，逕行判決。至共犯蔡木生現由本院通緝中，另行審結，
    併此敘明。
據上論斷，應依刑事訴訟法第三百六十九條第一項前段、第三百
六十四條、第三百七十一條、第二百九十九條第一項前段，刑法
第二十八條、第三百三十條第一項、第五十五條、第三十八條第
一項第二款、第五十九條，判決如主文。
本案經檢察官沈世箴到庭執行職務。
中    華    民    國   100    年    12    月    29    日
                  刑事第二十四庭審判長法  官   蔡聰明
                                      法  官   陳憲裕
                                      法  官   吳麗英
以上正本證明與原本無異。
如不服本判決，應於收受送達後10日內向本院提出上訴書狀，其
未敘述上訴之理由者並得於提起上訴後10日內向本院補提理由書
（均須按他造當事人之人數附繕本）「切勿逕送上級法院」。
                                      書記官   呂懿庭
中    華    民    國   100    年    12    月    29    日
附錄本案論罪科刑法條全文：
中華民國刑法第330條
犯強盜罪而有第321條第1項各款情形之一者，處7年以上有期徒
刑。
前項之未遂犯罰之。